臺灣板橋地方法院民事判決　　　　　　　96年度訴字第1799號
原　　　告　乙○○
　　　　　　　　　　　之1
訴訟代理人　張國權律師
　　　　　　李進成律師
被　　　告　甲○○
上列當事人間請求侵權行為損害賠償事件，本院於民國96年11月
27日言詞辯論終結，判決如下：
    主  文
原告之訴及其假執行之聲請均駁回。
訴訟費用由原告負擔。
    事實及理由
一、本件原告起訴主張：
    (一)查原告於民國94年4 月6 日0 時42分許駕駛2L-883號營業
      小客車沿縣民大道南向北行至觀光街口，擬左轉入文化一
      路188 巷內，於待對向車道直行車通行約20輛左右，路口
      完全淨空後，始緩慢左轉，但行至對向車道路中央時，右
      前車頭突遭對向車道由被告駕駛之RZ-6920 號自用小客車
      猛力撞擊，致原告汽車逆時鐘往左旋轉停在本車道上，而
      被告汽車則往右前方衝至人行道上，被告顯有超速之實（
      該路段限速50公里，惟被告謊稱其時速僅45公里），導致
      原告汽車全毀，並受有腳踝挫傷、胸部挫傷、一根肋骨閉
      鎖性骨折等傷害。案經原告訴請臺灣板橋地方法院檢察署
      檢察官偵辦，並經臺北區車輛行車事故鑑定委員會及臺灣
      省行車事故覆議委員會分別鑑定及覆議，其鑑定及覆議結
      果雖均認被告有「未注意車前狀況」之過失，惟漏未認定
      被告有「超速行駛」之過失。嗣檢察官以95年度偵字第20
      0 號對被告提起公訴後，鈞院雖以95年度交易字第422 號
      判決無罪，並駁回原告所提附帶民事訴訟，惟經檢察官提
      起上訴後，臺灣高等法院則以96年度上易字第79號判處被
      告拘役30日，足證被告確應負過失傷害責任。另就侵權行
      為損害賠償金額部分，分述如下：
      1.醫療費用：原告受傷後，先在板橋市亞東醫院急救及治
        療，因發現有一根肋骨閉鎖性骨折，除在亞東醫院治療
        外，並在中和市健生堂中醫診所接受針灸及復健治療，
        又在達善堂蔘藥行接受推拿治療，共計支出醫療費用共
        新臺幣（下同）2 萬元。
      2.工作損失：原告以駕駛計程車為業，依稅捐機關核定標
        準，平均每日營業額為1,486 元，因治療及復健期間共
        116 日（即自94年4 月6 日起至94年7 月31日止），故
        原告無法工作之損失金額為172,376 元。
      3.精神慰撫金：原告遭被告撞傷迄今，胸部疼痛尚未復原
        ，仍需繼續治療，因雙手功能受到影響，以致於無法從
        事計程車駕駛工作，家計頓陷困境，除肉體上所受之折
        磨，及無法享受正常起居生活外，精神所受之痛苦更是
        罄竹難書，爰請求精神慰撫金60萬元，以資慰藉。
      4.車輛損害：原告受損車輛經修理廠履勘估價後，修理費
        用為75,000元（不含拆除引擎之費用），因遭被告汽車
        猛力撞擊，引擎內部恐有受損，即使修理也難恢復原狀
        ，該車係於88年出廠之國瑞轎車，原價為375,060 元，
        因嚴重受損難以修復，其於肇事當日（即94年4 月6 日
        ）之價值約10萬元，扣除以1 萬元售予修理廠，尚有9
        萬元之損害。
      5.綜上，原告所受損害金額共計為882,376 元，既均係因
        被告不法侵權行為所生，自應由被告負損害賠償責任。
    (二)對被告抗辯所為陳述：
      1.時效抗辯部分：
        (1)按消滅時效，因請求、承認或起訴而中斷；時效中斷
          者，自中斷之事由終止時，重行起算。因起訴而中斷
          之時效，自受確定判決，或因其他方法訴訟終結時，
          重行起算，民法第129 條第1 項、第137 條定有明文
          。原告前曾於95年9 月29日在鈞院刑事庭審理時提起
          刑事附帶民事訴訟，嗣雖因被告被判無罪而遭刑事庭
          於96年1 月12日以95年度交簡附民字第93號判決駁回
          ，但該附帶民事訴訟並不是因不合法而受駁回，故原
          告之消滅時效應自96年1 月12日重行起算。從而，原
          告提起本件訴訟時，其請求權時效即未屆滿，故被告
          所提時效抗辯應無理由。
        (2)原告於歷次審理之庭期中，對被告多次請求賠償原告
          之損害，被告均置之不理。原告既已請求，其時效亦
          應中斷。
        (3)按上訴人自41年起即已知有損害及賠償義務人，至44
          年9 月9 日始提起本件訴訟，其因侵權行為所生之損
          害賠償請求權，依民法第197 條第1 項之規定，雖因
          2 年間不行使而消滅，但查所謂知有損害，非僅指單
          純知有損害而言，其因而受損害之他人行為為侵權行
          為，亦須一併知之，若僅知受損害及行為人，而不知
          其行為之為侵權行為，則無從本於侵權行為請求賠償
          ，時效即無從進行（最高法院46年台上字第34號判例
          參照）。本件原告先前所提刑事附帶民事訴訟雖遭鈞
          院刑事庭以被告無罪，附帶民事訴訟部分無所附麗為
          由而判決駁回，但被告犯行既經鈞院判決無罪，則被
          告之過失傷害犯行即不存在，原告雖知賠償義務人即
          被告及所受損害，但斯時尚無法知悉被告所為要屬侵
          權行為，其侵權行為損害賠償請求權即無法進行，嗣
          該案經檢察官提起上訴後，臺灣高等法院即於96年5
          月10日宣示判決撤銷原判決，改判被告有罪確定，原
          告於同年7 月10日起提本件民事訴訟，其消滅時效並
          未完成。
      2.被告之過失責任，有臺北區車輛行車事故鑑定委員會鑑
        定意見書及臺灣省行車事故覆議委員會函可稽，爰不再
        贅述。
      3.被告雖對原告購買新車提出質疑，但原告為計程車司機
        ，因其原作為生財器具之計程車已遭被告撞毀，乃又重
        新購置新車，屬當然之結果，此亦證被告對原告造成之
        損害至深。
    (三)爰聲明：
      1.被告應給付原告882,376 元，及自訴狀繕本送達翌日起
        至清償日止按年息百分之5 計算之利息。
      2.原告願供擔保請准宣告假執行。
二、被告則以下列各語置辯：
    (一)本件兩造發生車禍之日期為94年4 月2 日（按應係「6 日
      」之誤植），原告於當日即知有本件損害及其賠償義務人
      ，卻於96年7 月6 日始提起本件訴訟，其請求權顯已罹於
      民法第197 條所定2 年之短期時效。至原告雖主張其請求
      權之時效尚未完成，但民法第131 條所稱「起訴因不合法
      而受駁回之裁判」係指起訴不備訴訟成立要件而言，原告
      先前雖曾對被告提出刑事附帶民事訴訟，但該訴訟既經鈞
      院刑事庭依刑事訴訟法第503 條第1 項前段判決駁回，即
      屬原告之訴不合法而被駁回，故本件原告之請求權時效，
      即不因其提起該附帶民事訴訟而中斷（最高法院79年度台
      上字第196 號判決參照）。另原告雖又主張其於歷次審理
      之庭期時對被告請求賠償，惟被告否認之，此事實應由原
      告負舉證責任。
    (二)關於被告就本件車禍事故之發生有無過失部分：
      1.臺灣高等法院固以96年度交易字第79號判決認定被告有
        過失傷害原告之犯行，但刑事判決所認定之事實，民事
        法院並不當然受其拘束。
      2.本件車禍肇因於原告為轉彎車，未讓直行車先行，且依
        道路交通事故現場圖及現場照片所示，被告駕駛汽車所
        行駛之縣民大道共有3 個車道，由被告汽車在與原告汽
        車發生碰撞後所留下之煞車痕（即自中間車道偏內側處
        起至右前方人行道邊緣處），足見被告汽車乃行駛於內
        側車道，且於即將碰撞之際有向右閃避之動作。被告既
        係正常行駛於內側車道，復於突遇原告自對向車道越過
        道路中心、違反交通規則左轉而來時，已向右閃避，而
        仍無法避免碰撞之發生，則被告當時駕車顯無疏未注意
        車前狀況之情事。另依現場車損照片所示，被告汽車最
        後停於斑馬線附近之人行道邊緣，而原告汽車前保險桿
        已經脫落，其保險桿右半部插入被告汽車之左前引擎蓋
        間，被告汽車之主要受損位置則在左前車頭及迄左前輪
        間之左前葉子板處，依此受損情形，再衡之被告汽車有
        向右閃避之動作，可知被告汽車之車頭左前角及左側面
        受損，乃受原告汽車相當之撞擊力道所致，益徵被告當
        時並無疏未注意車前狀況之過失。
    (三)原告主張其受有醫療費用2 萬元、無法工作116 日之損失
      172,376 元、車輛損害9 萬元之損害，並請求精神賠償60
      萬元，被告均否認之，此應由原告負舉證責任。又依被告
      向財政部台北市國稅局所查得之財產歸屬資料清單，可知
      原告於本件車禍事故發生後，旋即購買新車，足證其辯稱
      有116日無法工作云云，純屬虛妄。
    (四)縱認被告亦有過失，但本件車禍既肇因於原告，則其亦與
      有過失。
    (五)爰聲明：
      1.原告之訴及假執行之聲請均駁回。
      2.如受不利判決，願供擔保請准宣告免為假執行。
三、本件原告係依侵權行為之法律關係而為請求，惟被告已提出
    時效抗辯，則本件首要爭點，即為被告所提時效抗辯有無理
    由。若被告此項抗辯為有理由，則縱使原告主張被告就系爭
    車禍事故有過失及其請求之損害賠償金額均屬有據，其請求
    被告賠償之權利既已罹於時效，其訴亦應駁回，且被告另提
    與有過失之抗辯也無再予審酌之必要。爰先就被告所提此項
    抗辯有無理由，分述如下：
    (一)按因侵權行為所生之損害賠償請求權，自請求權人知有損
      害及賠償義務人時起，2 年間不行使而消滅。自有侵權行
      為時起，逾10年者亦同，民法第197 條第1 項定有明文。
      又關於侵權行為損害賠償請求權之消滅時效，應以請求權
      人實際知悉損害及賠償義務人時起算，非以知悉賠償義務
      人因侵權行為所構成之犯罪行為經檢察官起訴，或法院判
      決有罪為準（最高法院72年台上字第738 號判例參照）。
      本件被告甲○○被訴過失傷害案件雖經本院以95年度交易
      字第422 號刑事判決判處無罪，然原告既於事故發生時在
      場，且知悉甲○○為駕駛RZ-6920 號自用小客車與其所駕
      2L-883號營業小客車發生碰撞事故之人，其於事故發生日
      即94年4 月6 日，當已實際知悉有損害及甲○○為賠償義
      務人等事實，再參諸原告於95年9 月29日提起刑事附帶民
      事訴訟時，亦係以甲○○為被告，益徵原告於斯時確已知
      悉甲○○為侵權行為人，揆諸前揭判例意旨，本件原告損
      害賠償請求權之時效，應自事故發生時即94年4 月6 日開
      始進行。至原告雖引用最高法院46年台上字第34號判例，
      主張因本院95年度交易字第422 號判處甲○○無罪，致原
      告於斯時尚無法知悉被告所為要屬侵權行為，其侵權行為
      損害賠償請求權即無法進行云云，然經核對該案判決內容
      ，最高法院係以上訴人所提該件損害賠償訴訟與其先前所
      提返還公款事件之法律關係顯有不同，而原審判決亦未認
      定上訴人究係於何時始知被上訴人之行為為侵權行為，即
      逕將第一審判決廢棄改判駁回上訴人之訴，於法即有未合
      為由，將原判決廢棄發回，其個案事實與本件顯然不同，
      最高法院於其判決理由中亦未認定只要刑事案件判決被告
      無罪，原告之請求權即當然無從行使或須重行起算，自無
      援引最高法院46年台上字第34號判例之餘地，故其前揭所
      辯，尚無可採。
    (二)按時效因起訴而中斷者，若撤回其訴，或因不合法而受駁
      回之裁判，其裁判確定，視為不中斷，民法第131 條定有
      明文。又同法第129 條既將「請求」與「起訴」併列為消
      滅時效之事由，可見其涵義有所不同，前者係於訴訟外行
      使其權利之意思表示，後者則為提起民事訴訟以行使權利
      之行為。刑事附帶民事訴訟如係因刑事訴訟諭知無罪而經
      法院依刑事訴訟法第503 條第1 項前段判決駁回者，係因
      刑事附帶民事訴訟不備訴訟成立要件而受駁回之裁判，依
      民法第131 條之規定，其時效應視為不因起訴而中斷，又
      此時雖可解為請求權人於附帶民事訴訟起訴狀送達於義務
      人時，視為已對義務人為履行之請求，然究應以訴狀送達
      時，時效尚未完成者為限，否則時效既於訴狀送達前已完
      成，即無復因請求而中斷之可言，最高法院著有71年台上
      字第1788號判例、62年台上字第2279號判例及79年度台上
      字第496 號判決可資參照。本件原告雖曾於95年9 月29日
      向本院刑事庭對甲○○提起刑事附帶民事訴訟，甲○○並
      於同日收受該刑事附帶民事訴訟狀繕本，然本院刑事庭業
      於96年1 月4 日以95年度交易字第422 號判決判處甲○○
      無罪，並於同日以95年度交簡附民字第93號刑事附帶民事
      訴訟判決駁回原告對於甲○○部分之訴等節，業據本院依
      職權調閱上述案卷查核屬實，該刑事附帶民事訴訟既因不
      合法而被判決駁回確定，其時效應視為不因起訴而中斷。
      其次，原告提起前揭刑事附帶民事訴訟所為，雖可解為於
      該刑事附帶民事訴訟狀送達於被告時，視為已對被告為履
      行之請求，然原告既未舉證證明其自該日（即95年9 月29
      日）起6 個月內曾對被告提起訴訟，依民法第130 條，其
      時效亦應視為不中斷。從而，原告對被告因侵權行為所生
      之損害賠償請求權自94年4 月6 日起算，至96年4 月6 日
      止已滿2 年，原告至96年7 月6 日始提起本件訴訟，其請
      求權已罹於時效。被告對此提出時效抗辯，並拒絕給付，
      即屬有理。至於原告雖又主張其於歷次審理之庭期中，對
      被告多次請求賠償原告之損害，被告均置之不理云云，然
      此為被告所否認，自應由原告就此利己事實負擔舉證責任
      ，然原告並未提出任何證據，亦從未指明其係於何時對被
      告提出請求，自難逕依其空言主張，即遽信為真，附此說
      明。
四、綜上，原告依侵權行為之法律關係，請求被告應給付其882,
    376 元，及自訴狀繕本送達翌日起至清償日止按年息百分之
    5 計算之利息，為無理由，不應准許。原告之訴既無理由，
    其假執行之聲請亦失所附麗，應併予駁回之。
五、本件因事證已臻明確，兩造其餘攻擊、防禦方法及所為之立
    證（按指原告主張被告就系爭車禍事故有過失及其請求之損
    害賠償金額有無理由，及被告所提與有過失之抗辯是否可採
    ），核與判決之結果不生若何影響，無庸再逐一予以論究，
    合併敘明。
據上論結，本件原告之訴為無理由，依民事訴訟法第78條，判決
如主文。
中　　華　　民　　國　　96　　年　　12　　月　　11　　日
                  民事第二庭    法　官　楊明佳
以上正本係照原本作成
如對本判決上訴，須於判決送達後20日內向本院提出上訴狀
中　　華　　民　　國　　96　　年　　12　　月　　11　　日
  ???                        書記官　楊璧華
